臺灣高雄地方法院刑事判決　　　　　　　96年度訴字第1669號
公　訴　人　臺灣高雄地方法院檢察署檢察官
被　　　告　乙○○
上列被告因毒品危害防制條例案件，經檢察官提起公訴（96年度
毒偵字第2480號），被告於準備程序中就被訴事實為有罪之陳述
，經告以簡式審判之旨，本院合議庭裁定由受命法官獨任進行簡
式審判程序，判決如下：
    主  文
乙○○施用第一級毒品，累犯，處有期徒刑捌月，減為有期徒刑
肆月，如易科罰金，以新臺幣壹仟元折算壹日，扣案之海洛因貳
包（驗後淨重共計零點壹肆伍公克）及其上包裝袋貳只均沒收銷
燬。
    事  實
一、乙○○前因施用毒品案件，經本院裁定送觀察、勒戒，認有
    繼續施用傾向，復經本院裁定送強制戒治，於民國91年4 月
    17日強制戒治期滿，經臺灣高雄地方法院檢察署署檢察官於
    91年5 月13日以91年度戒毒偵字第431 號不起訴處分確定，
    復於92年間因施用第二級毒品，經本院以92年簡字2467號判
    決判處有期徒刑6 月確定，並於93年2 月2 日送監執行，又
    於93年間因竊盜等案件，經高雄地方法院以92易字2126 號
    判處有期徒刑10月確定，經合併執行1 年4 月，於94年5 月
    1 日縮短刑期執行完畢。仍未悔改，又於5 年內基於施用毒
    品之犯意，分別於96年2 月3 日下午6 時回溯24小時內某時
    、同月6 日晚間8 時及同月13日16時25分起回溯24小時內之
    某時，在其位於高雄縣橋頭鄉○○村○○路36號之家中，以
    針筒注射之方式，各施用第1 級毒品海洛因乙次，並分別為
    警於同月3 日採尿送驗、同月6 日下午4 時許在高雄縣路竹
    鄉○○路276 巷口因行車違規違警攔查並扣得海洛因1 包（
    驗後淨重0.106 公克）同月13日在高雄縣橋頭鄉○○路48
    號前攔查被告並扣得第1 級毒品海洛因（驗後淨重0.039 公
    克）1 包，而查獲全情。
二、案經高雄縣政府警察局岡山分局、湖內分局及高雄事證府警
    察局左營分局報告臺灣高雄地方法院檢察署檢察官偵查起訴
    。
    理  由
一、被告乙○○前因施用毒品案件，經本院裁定送觀察、勒戒，
    認有繼續施用傾向，復經本院裁定送強制戒治，於民國91年
    4 月17日強制戒治期滿，經臺灣高雄地方法院檢察署署檢察
    官於91年5 月13日以91年度戒毒偵字第431 號不起訴處分確
    定，有臺灣高等法院被告前案記錄表在卷可稽，其於5 年內
    再度施用毒品，已合於毒品危害防制條例第23條第2 項之規
    定，應依法論科。又本件被告所犯為死刑、無期徒刑或最輕
    本刑為3 年以上有期徒刑以外之罪，其於準備程序中就被訴
    事實為有罪之陳述，經法官告知簡式審判程序之旨，並聽取
    公訴人之意見後，本院合議庭依刑事訴訟法第273 條之1 第
    1 項規定，裁定由受命法官獨任進行簡式審判程序，合先敘
    明。
二、訊據被告對上開犯行均坦承不諱，被告先後3 次所採集之尿
    液經具備鑑定尿液中毒品反應專業能力之高雄市立凱旋醫院
    及臺灣檢驗科技股份有限公司以酵素免疫分析法初步檢驗，
    再以氣相層析質譜儀法確認檢驗，均呈嗎啡及可待因陽性反
    應，有該院96年2 月12日（代號C050）濫用藥物尿液檢驗報
    告、該公司96年2 月13日編號KＺ000000000000號（檢體編號
    ：湖警0089號）、96年2 月27日編號KＺ000000000000號（檢
    體編號：岡橋0005號）濫用藥物尿液檢驗報告、高雄縣政府
    警察局湖內分局煙毒、麻藥案件嫌犯代號與真實姓名對照表
    （真實姓名：乙○○，代號：湖警0089號）尿液採證代碼對
    照表、高雄市政府警察局左營分局毒品案嫌疑人尿液代碼與
    姓名對照表（尿液代碼：C050，姓名：乙○○）及高雄縣政
    府警察局岡山分局橋頭分駐所偵辦毒品案件嫌疑犯尿液採證
    對照表（真實姓名：乙○○，代號：岡橋0005號）各1 份附
    卷可按。而人體施用第一級毒品海洛因後，可於2 至4 天內
    自尿液驗出嗎啡之醫學經驗，亦經行政院衛管制藥品管理局
    91 年10 月3 日管檢字第110436號函文釋示明確。先後2 次
    扣案之白色粉末經具備檢驗毒品成分專業能力之高雄市立凱
    旋醫院以化學呈色法及氣相層析質譜儀法鑑定後，確認均係
    第一級毒品海洛因，有該院96年4 月9 日高市凱醫驗字第
    3778號、96年5 月15日高市凱醫驗字第4130號鑑定通知書在
    卷足憑。足證被告出於任意性之自白與事實相符，從而本件
    事證明確，被告犯行已堪認定。
三、按刑事法若干犯罪行為態樣，本質上原具有反覆、延續實行
    之特徵，立法時既予特別歸類，定為犯罪構成要件之行為要
    素，則行為人基於概括之犯意，在密切接近之一定時、地持
    續實行之複次行為，倘依社會通念，於客觀上認為符合一個
    反覆、延續性之行為觀念者，於刑法評價上，即應僅成立一
    罪，有最高法院95年度台上字第1079號判決可資參照。蓋此
    種犯罪，只需包括論以一罪，已足以評價其不法內涵，無須
    另論以數罪，此即學理上所稱「集合犯」。而施用毒品具成
    癮性，甚難戒斷，施用者為追求快感並避免毒癮發作之痛苦
    ，須持續、密接施用毒品以解癮，是施用毒品行為，本質上
    具有反覆實施之特性，而多次施用毒品之犯行，社會通念亦
    認為客觀上符合一個反覆、延續性之行為觀念。又被告前經
    觀察、勒戒，已如前述，其於勒戒完畢後仍為本件多次施用
    毒品犯行，顯已具成癮之病患人格特質，主觀上當有不斷施
    用之犯意。綜上所述，被告犯行已符合集合犯之要件，揆諸
    上開說明，應認僅成立一罪。末按本件以集合犯論處，雖與
    先前實務見解認係成立連續犯不同，然此僅屬法律見解之變
    更，與新舊法比較無涉，附此敘明。
四、核被告所為，係犯毒品危害防制條例第10條第1 項之施用第
    一級毒品罪，其持有毒品之低度行為應為施用毒品之高度行
    為所吸收，不另論罪。起訴書雖僅敘及被告於96年2 月13日
    被查獲之犯行，然另2 次犯行與起訴書所載之犯行有集合犯
    之實質上一罪關係，依刑事訴訟法第267 條之規定，已為起
    訴效力所及，本院自得併予審究。被告於92年間因施用第二
    級毒品，經本院以92年簡字2467號判決判處有期徒刑6 月確
    定，並於93年2 月2 日送監執行，又於93年間因竊盜等案件
    ，經高雄地方法院以92易字2126號判處有期徒刑10月確定，
    經合併執行1 年4 月，於94年5 月1 日縮短刑期執行完畢，
    有臺灣高等法院被告前案紀錄表在卷可稽，其於執行完畢後
    5 年內故意再犯本件有期徒刑以上之罪，為累犯，應依刑法
    第47條第1 項之規定加重其刑。被告犯罪時間在96年4 月24
    日前，亦無中華民96年罪犯減刑條例第3 條、第5 條所定不
    得減刑之情形，應依該條例第2 條第1 項之規定予以減刑。
    爰審酌被告施用毒品，觀察勒戒不起訴處分後猶不知悔悟，
    犯後坦承犯行態度良好及其犯罪之動機、目的、施用期間、
    次數、所生身心之危害等一切情狀，量處如主文所示之刑。
    被告所宣告之刑於減刑後在有期徒刑6 月以下，本院審酌被
    告現無業，學歷為高職畢業，家境為小康及其犯罪之情狀等
    ，認其易科罰金之折算標準，以新臺幣1000元折算1 日為適
    當。扣案之海洛因2 包（驗後淨重共計0.145 公克）為毒品
    危害防制條例所定之第一級毒品，應依該條例第18條第1 項
    前段沒收銷燬之。扣案毒品之外包裝已用於包裹上開毒品，
    難以與毒品完全析離，應一併沒收銷燬之。末按本件扣案之
    海洛因原有0.208 公克，然其中0.063 公克已因鑑定時使用
    而滅失，此部分自無庸沒收，附此敘明。
據上論斷，應依刑事訴訟法第273 條之1 第1 項、第299 條第1
項前段，毒品危害防制條例第10條第1 項、第18條第1 項前段，
刑法第11條前段、第47條第1 項，中華民國96年罪犯減刑條例第
2 條第1 項第3 款、第7 條、第9條判決如主文。
本案經檢察官甲○○到庭執行職務。
中　　華　　民　　國　　96　　年　　8 　　月　　3 　　日
                  刑事第九庭  法　官   王奕勛
以上正本證明與原本無異。
如不服本判決應於收受本判決後10日內向本院提出上訴書狀，並
應敘述具體理由，如未敘述上訴理由者，應於上訴期間屆滿後20
日內補提理由書狀於本院（均須按他造當事人之人數附繕本）「
切勿逕送上級法院」。
中　　華　　民　　國　　96　　年　　8 　　月　　3 　　日
　　　　　　　　　　　　　　 書記官    陳心儀
附錄本案論罪科刑法條：
毒品危害防制條例第10條第1 項
毒品危害防制條例第10條
施用第一級毒品者，處 6 月以上 5 年以下有期徒刑。
施用第二級毒品者，處 3 年以下有期徒刑。
